臺灣板橋地方法院刑事判決　　　　　　　　　　　　九十一年度易字第一七六三號
　　公　訴　人　臺灣板橋地方法院檢察署檢察官
　　被　　　告　丙○○
右列被告因竊盜案件，經檢察官提起公訴（九十一年度偵字第四○一九號），本院判
決如左：
    主  文
丙○○竊盜，處有期徒刑月，如易科罰金，以佰元折算壹日。
    事  實
一丙○○於民國八十年間，因詐欺案件，經臺灣臺北地方法院以八十年易字第六五五
  八號判處有期徒刑四月，嗣減為有期徒刑二月，復經臺灣高等法院於八十年十一月
  十五日駁回上訴確定，並於民國八十四年七月二十六日執行完畢（不構成累犯）。
  詎丙○○仍不知悔改，竟又意圖為自己不法之所有，於九十一年二月十九日二十一
  時三十分許，趁其至臺北縣板橋市○○路○段三十一號地下一樓家福股份有限公司
  台北板橋分公司超市（下稱板橋家樂福超市）購物之機會，於手推購物車行經該超
  市陳列ＣＤ唱片區時，利用當時人潮稀疏，較未有人注意之際，徒手拿取ＣＤ架上
  所陳列之「搖滾麥克藍夜」ＣＤ唱片乙張（定價新台幣三百四十八元），並旋即將
  之藏置於同日所擬購買而於先前放入購物手推車中之待組合「三層櫃」底下，俾免
  被人發現。嗣丙○○於藏置妥當後，隨即逕行前往櫃臺結帳，並於結帳時，再利用
  辦理結帳之收銀員因其所購買之「三層櫃」甚重，未請其將之取放於結帳櫃台上，
  而直接以掃瞄器對放於購物手推車內之「三層櫃」上條碼為掃瞄，致無從發現該張
  ＣＤ唱片之機會，故意不將該ＣＤ唱片取交結帳人員，亦未及時予以告知，俾供其
  一併結帳。嗣丙○○果未就該張ＣＤ唱片為付款，即於其餘物品結帳後步出板橋家
  樂福賣場，丙○○即以此方式竊取該張ＣＤ唱片得逞。惟因丙○○於前揭時地拿取
  該張ＣＤ唱片並將之藏置購物手推車內時，即已為適在其旁佯裝為一般購物者之板
  橋家樂福超市現場監視員乙○○發現，經乙○○不動聲色一路緊跟丙○○之後以暗
  中觀察，並俟丙○○結帳離開櫃台時，由乙○○請該板橋家樂福超市之稽查員呼叫
  其助理前來，與伊一同尾隨丙○○至該板橋家樂福超市地下二樓停車場，於見丙○
  ○已將該張ＣＤ唱片連同其他物品裝袋，準備上車離開之際，一起上前盤問，並因
  而報警查獲，扣得上開ＣＤ唱片乙張。
二案經臺北縣政府警察局三峽分局報請臺灣板橋地方法院檢察署檢察官偵查起訴。
    理  由
一認定犯罪事實所憑之證據及理由
  (一)右揭事實業據板橋家樂福超市所委任之告訴代理人甲○○於警訊及檢察官偵查中
    指訴綦詳，並經證人即板橋家樂福超市現場監視員乙○○於檢察官偵查中及本院
    審理時，分別證述「九一年二月十四日晚上九時三十分許，在板橋家樂福超市看
    到被告有買三層櫃，並走到ＣＤ處取ＣＤ後並把ＣＤ塞在三層櫃縫裡，塞在三層
    櫃的下方面，後來結帳時因三層櫃很重，沒有拿出來，所以放在三層櫃下的ＣＤ
    也沒有結。：：：他是故意不拿出來結。」、「當天我是在販賣ＣＤ唱片那邊，
    有看到被告拿一片ＣＤ，當時他其他東西都買好了，所以他就直接走到手推車旁
    邊，將那片ＣＤ唱片放入手推車內尚未組合的三層櫃下方，他就直接推出去結帳
    ，我是一直跟在他後面，他結帳的時候只將上面小東西放在結帳台上，大件的三
    層櫃還是放在手推車內，由結帳員拿結帳的掃描器，直接在三層櫃的上面掃瞄，
    被告沒有把ＣＤ拿出來，結帳員也沒有發現，被告結完帳就出去了。然後我是一
    直跟著他到樓下，不過出了結帳台，我有請外面之稽查呼叫我的助理，叫他在要
    下地下車場之處等我，一起下去，等被告東西拿裝載好了之後，我們再上前去問
    他」等情無訛，且有未記載上述ＣＤ唱片價額之被告當日購物統一發票影本及由
    甲○○所具名表示領回上述ＣＤ唱片乙張之臺北縣政府警察局贓物認領保管單各
    一紙在卷，可資佐證。
  (二)雖被告丙○○矢口否認有何竊盜之犯行，辯稱：當天伊買了兩千多元的東西，伊
    不曉得該張ＣＤ唱片沒有被算到，且伊沒有夾帶東西，是結帳人員自己沒有刷到
    關伊什麼事情云云。惟查：
    １被告丙○○於本院審理時，不但自承有於前揭時地拿取上述ＣＤ唱片乙張，未
      經付款即攜出賣場，且亦據其陳稱：伊係將該ＣＤ唱片放在籃子底下（即指購
      物手推車底部）等語，此與前開證人乙○○所述情節無異。
    ２按一般消費者至超市購物之先後順序流程觀，其先拿取者，往往係置於購物手
      推車之下方，其較後拿取者，則依序往上堆疊。本件依上開證人乙○○所言，
      前述ＣＤ唱片既係被告於臨結帳前最後拿取之物，並於拿取後即直接前往櫃台
      結帳，則被告本應將之置於其他物品之上方，始符常理。乃渠竟反將之刻意置
      放於早先所拿取之待組合「三層櫃」之下方，且又於結帳時不自行取出交櫃台
      收銀員結帳，亦未告知該結帳人員有該ＣＤ唱片，渠謂無為己不法所有之竊盜
      意圖，孰能置信！
    ３其次，照目前一般超市之購物模式，率皆由消費者一方之買受人（或購物者）
      ，先就其所擬購買之物為選定拿取，並將之置於超市為消費者所準備之購物手
      推車內，再行推至結帳櫃台結帳；且於結帳時，除屬大件物品或重物，係由結
      帳人員直接以掃瞄器掃瞄各該物品之條碼以計算其價金外，因結帳人員與消費
      者之手推車間隔有櫃台，不便自手推車上取物，故大抵亦由為消費者之買受人
      ，將所擬購買之物，自行由手推車內將之取放於結帳櫃台上之輸送帶上，俾交
      辦理結帳之收銀員結帳，此亦眾所熟知之事。乃本件被告對於非屬大件物品或
      重物之上述區區一張ＣＤ唱片，既不依上述之交易常模，自行取交結帳人員，
      且於結帳人員未有發現其有拿取ＣＤ唱片乙張時，又不予主動告知，反一味指
      摘係結帳人員之疏忽，寧有是理？
    ４再者，商家所開立之統一發票，除屬其銷貨憑證外，就消費者而言，不但係其
      購物付款之證明，兼且可用以核對是否與其所購買之物相符，是故，消費者於
      因購物或其他消費行為而取得發票時，殆無不予詳為核對者，用免商店有所誤
      算而損及權益。況以現今一般使用統一發票之商家，無論係便利商店、超級市
      場、量販店賣場，其結帳及開立統一發票，均係以直接於收銀機上輸入物價之
      方式操作即可，且該收銀機上亦均裝有一顯示金額（或價額）之小螢幕，供人
      觀注，消費者欲由此發覺其間是否有誤，並非難事。本件依卷附被告所提出之
      當天購物發票觀之，被告當天所購買經結帳之物僅有五樣，若再加計其遭查獲
      之ＣＤ唱片乙張，亦不過聊聊六樣東西而已，被告對於上開ＣＤ唱片究竟是否
      已經結帳，顯非不能及時查覺。矧如前述，上開ＣＤ唱片既係被告於臨結帳前
      不久始行拿取，則其對於該ＣＤ唱片有無經結帳，又焉有不知之理！
  (三)綜上查證，被告將系爭ＣＤ唱片藏匿於三層櫃底下掩飾之行徑，顯有為自己不法
    所有之意圖，渠所辯無非卸責之詞，洵無可採。是本件被告之犯罪事證已至為明
    白，自應依法論科。
二論罪科刑之理由
  (一)核被告丙○○所為，係犯刑法第三百二十條第一項竊盜罪。
  (二)爰審酌被告曾有詐欺前科之品行，及其為竊取上開ＣＤ唱片，故意將之藏置於三
    層櫃下掩飾，使結帳人員難以發現之犯罪手段，與其竊得物品雖僅值三百四十八
    元，犯罪所生損害不大，惟其於犯罪後不但一再矢口否認犯行，態度非佳，且於
    審理時猶歸責於結帳人員不盡責，足見其顯無悔意等一切情狀，量處如主文所示
    之刑，並諭知易科罰金之折算標準，以資儆懲。
三適用之法律
  (一)刑事訴訟法第二百九十九條第一項前段。
  (二)刑法第三百二十條第一項、第四十一條第一項前段。
  (三)罰金罰鍰提高標準條例第一條前段、第二條。
本案經檢察官林俊峰到庭執行職務。
中      華      民      國    九十一    年      七      月     三十一   日
                              臺灣板橋地方法院刑事第五庭
                                   法  官  余來炎
右正本證明與原本無異。
如不服本判決，應於判決送達後十日內向本院提出上訴狀 (應附繕本) ，上訴於
臺灣高等法院。
                                   書記官  白俊傑
中      華      民      國    九十一    年      七      月   三十一   日
附錄本案論罪科刑法條全文
刑法第三百二十條
意圖為自己或第三人不法之所有，而竊取他人之動產者，為竊盜罪，處五年以下有期
徒刑、拘役或五百元以下罰金。
意圖為自己或第三人不法之利益，而竊佔他人之不動產者，依前項之規定處斷。
前二項之未遂犯罰之。
